【裁判字號】    92,易,502
【裁判日期】    920519
【裁判案由】    詐欺
【裁判全文】
臺灣臺中地方法院刑事判決                          九十二年度易字第五二號
    公  訴  人  臺灣臺中地方法院檢察署檢察官
    被      告  甲○○
右列被告因詐欺案件，經檢察官提起公訴（九十一年度偵字第一二一００號），本院
判決如左：
    主  文
甲○○無罪。
    理  由
一、公訴意旨略以：被告甲○○前於民國（下同）八十五年間因妨害家庭案件，經臺
    灣高等法院臺南分院判處有期徒刑一年六月，緩刑五年，緩刑期內付保護管束確
    定，於九十年九月一日緩刑期滿，刑之宣告失其效力。其意圖為自己不法之所有
    ，於九十年二月二十日凌晨零時許，至臺中市○區○○路四四八號乙○○所經營
    之中區當舖，佯以將其所有之車牌號碼Ｍ二─一五一０號自小客車，以新臺幣（
    下同）五萬元向中區當舖不知情之受僱店員（起訴書誤載為乙○○）典當借款，
    於取得借款後，復又對該店員詐稱：急需使用該自小客車云云，致該店員不疑有
    他，同意甲○○簽立「押當車輛借用切結書」後，將該自小客車交由甲○○使用
    ，使用期間為自九十年二月二十日起至同年月二十八日止，甲○○因之而詐得五
    萬元。嗣因甲○○於借用期限屆至後，並未依約返還該自小客車，亦未償還五萬
    元借款，又避不見面，經乙○○報警後發現，甲○○已於九十年十月三十一日將
    該自小客車過戶予不知情之吳俊瑩，乙○○始知受騙。因認被告甲○○涉犯刑法
    第三百三十九條第一項之詐欺取財罪嫌云云。
二、按不能證明被告犯罪者，應諭知無罪之判決，刑事訴訟法第三百零一條第一項定
    有明文。又按認定不利於被告之證據須依積極證據，苟積極證據不足為不利於被
    告事實之認定時，即應為有利被告之認定，更不必有何有利之證據，最高法院三
    十年上字第八一六號判例可資參照。復按刑法第三百三十九條第一項詐欺罪之成
    立，以意圖為自己或第三人不法所有，以詐術使人將本人或第三人之物交付為要
    件。所謂以詐術使人交付，必須被詐欺人因其詐術而陷於錯誤，若其所用方法，
    不能認為詐術，亦不致使人陷於錯誤，即不構成該罪，最高法院著有四十六年臺
    上字第二六０號判例。
三、訊據被告甲○○對於右揭時地以小客車向乙○○經營之中區當舖不知情之店員，
    典當借款五萬元，尚未返還本金，且有借用典當之自用小客車，復於九十年十月
    三十一日將典當之小客車出售予吳俊瑩之事均自承在卷，惟堅決否認有詐欺犯行
    ，辯稱：當初借貸時，這家當舖就標榜車子可以繼續使用，我有典當五萬元，每
    月付四千五百元利息，沒有約定到期日，對方說還不出錢就每個月一直繳利息下
    去，並未約定九十年二月二十八日要還車。係自九十年八月開始繳不出利息，當
    初沒有說車子不能賣云云。經查：
（一）被告確有於九十年二月二十日向告訴人乙○○經營之中區當舖，以車牌號碼Ｍ
      二─一五一０號自用小客車典當借款五萬元，又典當後並向中區當舖借得該自
      用小客車以供使用之事實，業據被告坦承在卷，復據證人即中區當舖之實際負
      責人吳景源證稱：被告借款當車是我僱的店員辦理的，現在不知道是何人承辦
      ，我的職員有二、三十人，我有去查等語（九十二年五月五日），並有被告甲
      ○○所簽發之本票、押當車輛借用切結書、當單、車牌號碼Ｍ二─一五一Ｏ號
      自小客車行車執照、被告身份證影本附卷可稽，足見借款之時，被告確有以其
      所有之自用小客車進行典當出質，且告訴人乙○○經營之中區當舖之不知名之
      店員，亦同意被告於出質後再借用該小客車，使被告取得該自用小客車之使用
      權亦明。則被告向中區當舖借款之時，被告既有提供其所有之自用小客車為擔
      保物，且中區當舖亦同意將被告提供之擔保品即擔任質物之自用小客車出借予
      被告使用，換言之，中區當舖明知被告於借款時，同時亦要借用該供擔保之小
      客車，竟仍同意借款予被告，再參以上開「押當車輛借車切結書」係告訴人經
      營之中區當舖所印製之定型化契約，足認告訴人同意被告以典當小客車借款，
      並將小客車出借予被告使用，並無陷於何種錯誤，被告亦無施用何種詐術可言
      。
（二）再查，被告於九十年二月二十日借得上開小客車後，再於九十年十月三十一日
      將該小客車過戶予吳俊瑩等情，亦據被告自承在卷，並有車籍作業系統─查詢
      認可資料可佐，本件被告典當小客車借款再借得小客車之時間係九十年二月二
      十日，被告竟遲於九十年十月三十一日始將小客車出售他人，倘被告於典當借
      款之際，即有為自己不法所有之意圖，其於借得小客車後，已可將小客車出售
      過戶他人，何須逾八月後，遲至九十年十月三十一日始將小客車出售他人，足
      認被告於典當借款及借車之際，並無為自己不法所有之意圖。雖被告明知押當
      車輛係向告訴人經營之中區當舖所借用，依押當車輛借用切結書之約定，被告
      借用期限至九十年二月二十八日止，且不得將借用之小客車出售他人等情，亦
      有押當車輛借用切結書可佐。被告於借得小客車後，未於九十年二月二十八日
      還車，且於借得小客車逾八月後，又將小客車出售他人，顯已違反其簽立「押
      當車輛借用切結書」之約定，惟此乃民事債務不履行之問題，尚難因被告有違
      反該項約定，遽即推定被告於典當借款及借用車輛之際，確具有為自己不法所
      有之意圖，是被告辯稱：其無詐欺犯意等語，尚非無據，應堪採信。
（三）本件顯係債務不履行之民事糾葛，縱被告無法履行借款及借用車輛之債務，有
      違誠信，但民事債務人應依誠實信用原則履行債務，衡諸一般交易常情，若被
      告未另以不法手段誤導告訴人對債信風險之判斷，尚不得因被告未依約清償債
      務，即遽論被告詐欺犯行。此外，復查無其他積極証據足資証明被告有詐欺犯
      行，是本件僅屬民事糾葛，自不得論以被告詐欺取財之罪責。
四、綜上所述，告訴人所舉證據不足以證明被告涉犯刑法第三百三十九條第一項之詐
    欺取財罪行，此外復查無其他積極之證據足以證明被告有詐欺犯行，其罪嫌應屬
    不足，自應為無罪之諭知。
據上論斷，應依刑事訴訟法第三百零一條第一項前段，判決如主文。
中      華      民      國    九十二    年      五      月    十九    日
                                        臺灣臺中地方法院刑事第四庭
                                            法  官  黃  家  慧
右正本證明與原本無異。
如不服本判決，應於判決送達後十日內向本院提出上訴狀( 應附繕本 )，上訴於臺灣
高等法院臺中分院。
                                            書記官
中      華      民      國    九十二    年      五      月    二十    日


司法院資訊處製作；財團法人民間司法改革基金會備份。
